【裁判字號】    98,訴,463
【裁判日期】    981215
【裁判案由】    家暴殺人未遂等
【裁判全文】
臺灣宜蘭地方法院刑事判決               98年度訴字第463號
公  訴  人  臺灣宜蘭地方法院檢察署檢察官
被      告  甲○○
選任辯護人  陳倉富律師
上列被告因家暴殺人未遂等案件，經檢察官提起公訴（98年度偵
字第3431號），本院判決如下：
    主  文
甲○○犯恐嚇危害安全罪，處有期徒刑伍月；又犯散佈文字誹謗
罪，處有期徒刑參月；又殺人未遂，處有期徒刑伍年陸月。應執
行有期徒刑陸年。
    犯 罪 事 實
一、甲○○係陳玫臻（原名陳素娥）前夫，二人已於96年間離婚
    ，甲○○認陳玫臻與其他男性發生性關係，竟基於恐嚇之犯
    意，於民國98年5月間，接續以00-0000000號電話撥打陳玫
    臻使用之0000-000000號行動電話，對陳玫臻恐嚇稱：「要
    給妳死」、「絕對要給妳死」、「要開車撞死妳」等語，陳
    玫臻因此心生畏怖，致生危害於安全。
二、甲○○又意圖散佈於眾，於98年5月12日上午10時許，持自
    己製作之正反面均書寫「陳長慶的三女兒陳素娥客兄是泰國
    人阿國」、「陳玫臻的幹客兄是泰國人名叫阿國」等足以毀
    損陳玫臻名譽之文字之紙張20張，在宜蘭縣五結鄉○○路40
    -12號陳玫臻工作處所門口停車場，將傳單夾在汽車的雨刷
    上或散發給不特定之民眾，全部散佈完畢，而以此方式誹謗
    陳玫臻。嗣經與陳玫臻同在該處工作之員工通知，陳玫臻立
    即至現場集得上開傳單19張。
三、甲○○認乙○○帶陳玫臻與其他男性發生性關係，心生憤怒
    ，乃於98年6月16日下午11時許，前往宜蘭縣員山鄉1段687
    號其前妻陳玫臻住處，並在該屋後面佇守，見陳玫臻胞姊乙
    ○○從屋內出來，進入屋後之小廁所內，竟基於殺人之故意
    ，在僅容旋身之廁所門口，阻擋乙○○之出路後，即以左手
    持鐵鎚1把，猛烈攻擊乙○○頭部右側數十次，達四、五分
    鐘之久。乙○○以手抵擋、將頭部躲藏於洗手檯下方、並呼
    喊救命。陳玫臻在二樓聽聞，開燈查看，甲○○見有人發覺
    始罷手，並攜上開兇器逃離現場。陳玫臻迅將乙○○送醫急
    診，傷口縫合共49針，乙○○並因此受有腦震盪、右側頭皮
    裂傷共約25公分、右頸裂傷2公分、左肩挫傷並裂傷、右肩
    挫傷、雙側下肢多處多處擦傷等傷害。
四、案經陳玫臻、乙○○告訴及宜蘭縣政府警察局報請台灣宜蘭
    地方法院檢察署檢察官偵查起訴。
    理  由
一、按被告以外之人於審判外之言詞或書面陳述，除法律有規定
    者外，不得作為證據。又被告以外之人於審判外之陳述，雖
    不符合同法第159條之1至第159條之4之規定，但經當事人於
    審判程序同意作為證據，法院審酌該言詞陳述或書面陳述作
    成之情況，認為適當者，亦得為證據，刑事訴訟法第159條
    第1項定有明文。本院以下所採用被告以外之人於審判外之
    言詞陳述，當事人於本院準備程序及審判期日中均表示同意
    做為審理資料，本院審酌上開證據資料製作時之情況，尚無
    違法不當之瑕疵，亦認為以之作為證據應屬適當，依刑事訴
    訟法第159條之5規定，認前揭證據資料均有證據能力，合先
    敘明。
二、訊據被告甲○○對恐嚇危害安全及誹謗之犯罪事實，均坦承
    不諱，惟矢口否認有殺人未遂之犯行，辯稱：伊是持板模工
    打模用的工具要嚇唬乙○○，並非以鐵鎚攻擊，亦無殺人之
    犯意云云。經查：
（一）被告恐嚇危害安全及誹謗之犯罪事實，業據被告於警詢、
      偵查及本院均坦承不諱，且有告訴人陳玫臻於警訊之指證
      可參，復有被告00-0000000號電話及告訴人陳玫臻0000-0
      00000號行動電話之雙向通聯紀錄在卷可查，並有寫有誹
      謗文字之傳單19張附卷可稽。被告此部分之自白核與事實
      相符。事證明確，被告此部分之犯行應堪認定。
（二）被告於98年6月16日下午11時許，前往宜蘭縣員山鄉1段68
      7號屋後之小廁所內，以器物1把攻擊乙○○頭部右側數十
      次，乙○○送醫急救後，傷口縫合共49針，受有腦震盪、
      右側頭皮裂傷共約25公分、右頸裂傷2公分、左肩挫傷並
      裂傷、右肩挫傷、雙側下肢多處多處擦傷等傷害等情，為
      被告於審理時坦承不諱，且有證人乙○○於偵查及本院審
      理時之證述可參，復有財團法人羅許基金會羅東博愛醫院
      診斷證明書2張、驗傷診斷書1份、乙○○頭部、右肩及左
      手受傷情形之照片共4幀、頭部縫合情形之照片3幀在卷可
      參。而被告確係持鐵鎚1把攻擊乙○○等情，亦據證人乙
      ○○於偵查及本院審理時均指證：伊確定是鐵鎚，因為伊
      在抵擋時，有抓到鐵鎚的握柄，並感覺到另外一頭比較重
      。而且伊在一開始見到被告時，就有看到被告持鐵鎚等語
      綦詳。雖兇器鐵鎚1把因被告逃離現場時攜離而未於員警
      調查時扣案，被告另提出尖椎起子1支稱係伊持以行兇之
      工具云云。惟查，經本院當庭勘驗之結果，該物狀似螺絲
      起子，全長33公分，金屬圓柱尖椎部分為19.5公分，握柄
      部分為藍色塑膠包覆鐵器，長13.5公分。本院命證人陳玫
      臻試握上開尖椎起子結果，證人陳玫臻堅稱伊於抵擋時所
      握住之物並非上開物品等語明確，堪認已無誤認之可能。
      再者，證人陳玫臻因遭被告攻擊，送醫急救後經縫合達49
      針，有上開驗傷診斷書1份、診斷證明書2份及乙○○於本
      院審理時所提出之傷口縫合之照片3幀在卷可資參照，足
      見乙○○受傷甚為嚴重，衡情應非上開尖椎起子所得致之
      。是被告辯稱非以鐵鎚攻擊乙○○云云，應不足採。至被
      告辯稱伊右手掌機能缺損云云，惟查，被告為左手慣用者
      ，且係以左手攻擊乙○○等情，亦據證人乙○○於本院審
      理時證述明確。是被告右手掌機能缺損，不影響而犯行之
      實施。末查，人體之頭部為重要器官，遭受重擊應有致命
      之危險，被告持鐵鎚攻擊乙○○頭部達數十次，參以乙○
      ○頭部受有嚴重傷害，足見被告下手甚重，而堪認被告持
      鐵鎚攻擊乙○○時，確有殺人之故意。雖被告嗣後因遭人
      發覺而逃離，而未遂其犯行，亦不能據此推論伊於行為當
      時並無致乙○○於死之犯意。從而，被告辯稱伊無殺害乙
      ○○之犯意云云，係卸責之詞，不足採信。事證明確，被
      告殺人未遂之犯行亦堪認定。
三、核被告所為，係犯刑法第305條恐嚇危害安全罪、同法第310
    條第2項之散佈文字誹謗罪及同法第271條第2項、第1項之殺
    人未遂罪。被告為告訴人陳玫臻之前配偶，又曾與告訴人乙
    ○○有旁系姻親二等親之關係，分別屬家庭暴力防治法第3
    條第1款、第4款之家庭成員。而被告對家庭成員實施前開身
    體上及精神上之不法侵害之家庭暴力行為，均為家庭暴力防
    治法第2條第2項之家庭暴力罪。被告所犯上開三罪間，犯意
    各別，行為互殊，應予分論併罰。爰審酌被告已與陳玫臻離
    婚，竟仍續干擾陳玫臻之生活，其施以恐嚇、誹謗及殺人罪
    之情節、其為本件犯罪行為之動機，犯罪時所受之刺激、其
    生活狀況及智識程度均不佳、其行為對乙○○、陳玫臻所造
    成之傷害非輕，及犯罪後於本院審理中尚能坦承部分犯行，
    惟未與乙○○、陳玫臻達成和解或給付賠償之態度等一切情
    狀，分別量處如主文所示之刑，並定其應執行刑。被告為殺
    人犯行所使用之鐵鎚1把，未據扣案，且無證據證明為被告
    所有，爰不予宣告沒收。
據上論斷，應依刑事訴訟法第299條第1項前段，刑法第305條、
310條第2項、第271條第1項、第2項、第51條第5款，判決如主文
。
本案經檢察官張立言到庭執行職務
中    華    民    國    98    年    12    月    15    日
                  刑事第三庭   審判長法  官  黃永勝
                                     法  官  鄭貽馨
                                     法  官  謝佩玲
以上正本證明與原本無異。
如不服本判決應於收受送達後十日內向本院提出上訴書狀，並應
敘述具體理由；其未敘述上述理由者，應於上訴期間屆滿後二十
日內向本院補提理由書(均須按他造當事人之人數附繕本)「切勿
逕送上級法院」。
                                     書記官  李玉雲
中    華    民    國    98    年    12    月    15    日
附錄本案論罪科刑法條全文：
中華民國刑法第305條
（恐嚇危害安全罪）
以加害生命、身體、自由、名譽、財產之事，恐嚇他人致生危害
於安全者，處2年以下有期徒刑、拘役或3百元以下罰金。
中華民國刑法第310條
（誹謗罪）
意圖散布於眾，而指摘或傳述足以毀損他人名譽之事者，為誹謗
罪，處1年以下有期徒刑、拘役或5百元以下罰金。
散布文字、圖畫犯前項之罪者，處2年以下有期徒刑、拘役或1千
元以下罰金。
對於所誹謗之事，能證明其為真實者，不罰。但涉於私德而與公
共利益無關者，不在此限。
中華民國刑法第271條
（普通殺人罪）
殺人者，處死刑、無期徒刑或 10 年以上有期徒刑。
前項之未遂犯罰之。
預備犯第 1 項之罪者，處 2 年以下有期徒刑。


司法院資訊處製作；財團法人民間司法改革基金會備份。
